福建金門地方法院刑事判決　　　　　　　 95年度選訴字第8號
公　訴　人　福建金門地方法院檢察署檢察官
被　　　告　庚○○
　　　　　　辛○○
　　　　　　丁○○
　　　　　　癸○○
　　　　　　子○○
　　　　　　丑○○
　　　　　　壬○○
　　　　　　戊○○
上五人共同
選任辯護人　朱峻賢律師
上列被告因妨害投票案件，經檢察官提起公訴（95年度選偵字第
2號）後，聲請改依協商程序而為判決，本院判決如下：
    主  文
庚○○、辛○○、丁○○、癸○○、子○○、丑○○、壬○○、
戊○○共同以其他非法之方法，使投票發生不正確之結果，各處
有期徒刑陸月，如易科罰金，均以參佰元折算壹日，均緩刑貳年
及褫奪公權壹年。
    事實及理由
一、犯罪事實：庚○○、丁○○、癸○○、子○○、丑○○、壬○○、戊○○等人，為使其各自所支持之特定鄉長候選人，
    能於民國94年12月3日舉行之金門縣烏坵鄉第7屆鄉長選舉中
    獲得勝選，庚○○與陳興光（歿）、陳光國（另行審理中）
    ；丁○○與辛○○；癸○○、子○○、丑○○與乙○○、丙○○（另行審理中）；壬○○、戊○○則與甲○○、丙○○
    （另行審理中）等人分別基於遷戶籍投票之犯意聯絡，由庚○○、丁○○、癸○○、子○○、丑○○、壬○○、戊○○
    等人等7人先分別取得如附表所示設籍烏坵鄉遷入戶籍地戶
    長陳興光、辛○○、乙○○、甲○○等4人之同意；再委由
    己○○、辛○○、丙○○等人於附表所示之日期，辦理戶籍
    遷移手續，將渠等如附表所示設於台灣之戶籍，分別遷入金
    門縣烏坵鄉上開陳興光、辛○○、乙○○、甲○○等人之戶
    籍內，以遂其設籍烏坵鄉期滿得以投票之目的；雖渠等遷入
    烏坵鄉後並未實際住居於各該設籍處所，仍於94年12月3日
    烏坵鄉第7屆鄉長投票日當天，分別由其設於台灣之各該實
    際住所搭船至烏坵鄉各該投票所，完成烏坵鄉第7屆鄉長投
    票，並於當日投票後隨即搭船返回台灣，致生影響於金門縣
    烏坵鄉第7屆鄉長選舉投票之正確性。
二、證據：
    （一）被告庚○○、辛○○、丁○○、癸○○、子○○、佘
          曉雯、壬○○、戊○○等人於本院審理時之自白。
    （二）卷附遷入戶籍登記申請書、被告庚○○、丁○○、佘
          金富、子○○、丑○○、壬○○、戊○○等7人93 年
          度綜合所得稅資料清單、金門縣警察局清查「未按址
          居住人口」實地查訪表、選舉人名冊、烏坵鄉鄉民及
          一般洽公人員投票當日之赴島、離島搭乘運輸艦申請
          名冊。
三、本件經檢察官與被告於審判外達成協商之合意且被告已認罪
    ，其合意內容為：被告庚○○、辛○○、丁○○、癸○○、
    子○○、丑○○、壬○○、戊○○等人願受科刑範圍均為有
    期徒刑6個月，得易科罰金，均緩刑2年及褫奪公權1年之宣
    告。經查，上開協商合意並無刑事訴訟法第455條之4第1項
    所列情形之一，檢察官聲請改依協商程序而為判決，本院爰
    不經言詞辯論，於協商合意範圍內為協商判決，合予敘明。
四、被告行為後，刑法第28條、第41條均於民國94年2月2日修正
    公布，95年7月1日施行，依同法第2條第1項：「行為後法律
    有變更者，適用裁判時之法律。但裁判前之法律有利於行為
    人者，適用最有利於行為人之法律。」之規定，適用舊法之
    規定，較有利於行為人：
（一）修正後刑法第28條關於成立共同正犯之標準，將原來共同
      正犯之共同「實施」犯罪，改為共同「實行」犯罪，排除
      完全未參與犯罪相關行為實行之「陰謀共同正犯」及「預
      備共同正犯」，修正後之共同正犯之可罰性要件之範圍雖
      已限縮，但無礙於共謀正犯之成立，適用修正前之法律，
      對於被告並無不利。
（二）修正前刑法第41條第1項前段規定「犯最重本刑5年以下有
      期徒刑以下之刑之罪，而受6個月以下有期徒刑或拘役之
      宣告，因身體、教育、職業、家庭之關係或其他正當事由
      ，執行顯有困難者，得以1元以上3元以下折算1日，易科
      罰金。」，參照修正前罰金罰鍰提高標準條例第2條（已
      刪除）規定，就易科罰金數額提高為100倍，即銀元300
      元，折合新台幣900元；而修正後之刑法第41條第1項前段
      則規定「犯最重本刑5年以下有期徒刑以下之刑之罪，而
      受6個月以下有期徒刑或拘役之宣告者，得以新台幣1,000
      元、2,000元或3,000元折算1日，易科罰金。」，比較新
      舊法以舊法較有利於行為人。
（三）被告等人所為，均符合刑法第28條修正前後共同正犯之規
      定，且所諭知之罪名及宣告刑，亦符合刑法修正前後諭知
      易科罰金折算標準，適用修正前易科罰金折算標準，均較
      有利，綜合比較新舊法結果，自應整體依刑法第2條第1項
      前段規定，適用修正前刑法第28條、第41條第1項前段等
      規定。
（四）至刑法第74條緩刑之規定，非關行為可罰性之法律規範，
      犯罪雖在新法施行前，新法施行後，緩刑之宣告，仍應適
      用新法之規定（參最高法院95年5月23日刑事庭第8次會議
      決議），尚無新舊法比較之問題。
五、應適用之法條：刑事訴訟法第455條之4第2項、第455條之8
    、第454條第2項，刑法第2條第1項、修正前第28條、第146
    條第1項、修正前第41條第1項前段、第74條第1項第1款、第
    37條第2項，修正前罰金罰鍰提高標準條例第2條，公職人員
    選舉罷免法第98條第3項。
六、本判決除有刑事訴訟法第455條之4第1項第1款、第2款、第4
    款、第6款、第7款所定情形之一，或違反同條第2項規定者
    外，不得上訴。
七、如不服本件判決，得自收受判決送達之日起10日內，向本院
    提出上訴書狀，上訴於第二審法院。
中　　華　　民　　國　　96　　年　　1　　月　　12 　　日
                  刑事庭  法　官　魏玉英
上正本證明與原本無異。
　　　　　　　　　　　　　書記官  董培祥
中　　華　　民　　國　　96　　年　　1　　月　　12　　日
附表
┌──┬───┬──────────────────┬──────┐
│編號│ 姓名 │     遷      移      情      形     │遷 入 日 期 │
├──┼───┼──────────────────┼──────┤
│一  │庚○○│原設籍地址：高雄縣大寮鄉○○村○○路│94年7月26日 │
│    │      │            86之7號2樓              │            │
│    │      │遷入戶籍地：金門縣烏坵鄉小坵村1鄰3號│            │
│    │      │戶      長：陳興光（歿）            │            │
│    │      │申請受託人：己○○                  │            │
├──┼───┼──────────────────┼──────┤
│二  │丁○○│原設籍地址：台北縣蘆洲市○○路243巷7│94年7月15日 │
│    │      │            弄34號4樓               │            │
│    │      │遷入戶籍地：金門縣烏坵鄉大坵村1鄰10 │            │
│    │      │            號                      │            │
│    │      │戶      長：辛○○                  │            │
│    │      │申請受託人：辛○○                  │            │
├──┼───┼──────────────────┼──────┤
│三  │癸○○│原設籍地址：台北市○○路74巷2號7樓之│94年7月15日 │
│    │子○○│            3                       │            │
│    │丑○○│遷入戶籍地：金門縣烏坵鄉大坵村1鄰19 │            │
│    │      │            號                      │            │
│    │      │戶      長：乙○○                  │            │
│    │      │申請受託人：丙○○                  │            │
├──┼───┼──────────────────┼──────┤
│四  │壬○○│原設籍地址：台北市○○區○○街446號 │94年7月15日 │
│    │      │遷入戶籍地：金門縣烏坵鄉大坵村1鄰33 │            │
│    │      │            號                      │            │
│    │      │戶      長：甲○○                  │            │
│    │      │申請受託人：丙○○                  │            │
├──┼───┼──────────────────┼──────┤
│五  │戊○○│原設籍地址：台北市○○區○○街494巷 │94年7月15日 │
│    │      │            25號5樓                 │            │
│    │      │遷入戶籍地：金門縣烏坵鄉大坵村1鄰33 │            │
│    │      │            號                      │            │
│    │      │戶      長：甲○○                  │            │
│    │      │申請受託人：丙○○                  │            │
└──┴───┴──────────────────┴──────┘
附錄本案論罪科刑法條全文：
刑法第146條第1項
以詐術或其他非法之方法，使投票發生不正確之結果或變造投票
之結果者，處5年以下有期徒刑。
公職人員選舉罷免法第98條第3項
犯本章之罪或刑法分則第六章之妨害投票罪，宣告有期徒刑以上
之刑者，並宣告褫奪公權。
